臺灣板橋地方法院交通事件裁定　　　　 96年度交聲字第407號
原處分機關　交通部公路總局臺北區監理所板橋監理站
異　議　人
即受處分人　乙○○
　　　　　　　　　　寄臺北縣板.
上列受處分人因違反道路交通管理處罰條例事件，對於交通部公
路總局臺北區監理所板橋監理站中華民國96年3 月22日所為之處
分（原處分案號：板監裁字第裁41-AEV333450號），聲明異議，
本院裁定如下：
    主  文
異議駁回。
    理  由
一、按道路交通管理處罰條例所稱之汽車，包括機器腳踏車，道
    路交通安全規則第2 條第1 項第1 款及道路交通管理處罰條
    例第3 條第8 款均定有明文。次按機器腳踏車行駛之車道及
    轉彎，應依標誌或標線之規定行駛，道路交通安全規則第99
    條第1 項前段、第2 項前段已有明定。復按機慢車兩段左轉
    標誌，用以告示左轉機器腳踏車或慢車駕駛人應遵照號誌指
    示，在號誌顯示允許直行時先行駛至右前方路口之左轉待轉
    區等待左轉，俟該方向號誌顯示允許直行後，再行續駛，以
    兩段方式完成左轉，本標誌設於實施機慢車兩段左轉路口附
    近顯明之處，並配合機慢車左轉待轉區待轉標線；機慢車左
    轉待轉區線，用以指示機器腳踏車或慢車駕駛人分段行駛，
    視需要設置於號誌管制之交岔路口，道路交通標誌標線號誌
    設置規則第65條、第191 條亦分別定有明文。又汽車駕駛人
    轉彎時，有不依標誌、標線、號誌指示者，處新臺幣六百元
    以上一千八百元以下罰鍰；且汽車駕駛人有上開情形時，除
    依原條款處罰鍰外，並予記違規點數一點，道路交通管理處
    罰條例第48條第1 項第2 款、第63條第1 項第1 款分別定有
    明文。
二、本件異議人即受處分人乙○○於民國96年1 月12日晚上8 時
    42分許，騎乘車牌號碼FZV-749 號重型機車，途經臺北市中
    正區○○○路○ 段與八德路設置有燈光號誌管制之交岔路口
    時，因未依規定兩段式左轉之違規，經警當場攔停，並以受
    處分人有違反道路交通管理處罰條例第48條第1 項2 款規定
    之事實製單舉發，惟受處分人於應到案日期前向原處分機關
    提出申述，經原處分機關函請舉發單位調查結果，認受處分
    人騎乘機車有前開違規行為，原處分機關乃於96年3 月22日
    依道路交通管理處罰條例第48條第1 項第2 款、第63條第1
    項第1 款（裁決書漏引第1 款，應予補正）、違反道路交通
    管理事件統一裁罰基準表之規定，裁處異議人罰鍰新臺幣六
    百元，並記違規點數一點。
三、受處分人乙○○固不否認於前揭時、地騎乘車牌號碼FZV-74
    9 號重型機車為警攔查之事實，惟矢口否認有上揭違規行為
    ，辯稱：伊當日騎乘機車由臺北市○○○路○ 段（西向東行
    ）欲左轉八德路，見左轉號誌燈尚未亮起，就停靠於路邊待
    轉區最末端，並利用等待左轉號誌時查看手機上的時間，迨
    左轉燈亮起時，左側有一輛小貨車越線停車遮住一半機車車
    身，伊收好手機且因機車老舊起步較緩慢而落後前一輛機車
    約十至十五秒，並無未依規定兩段式左轉云云。然查，臺北
    市中正區○○○路○ 段與八德路交岔路口設置有燈光號誌管
    制，而機車沿忠孝東路行駛至該路口欲左轉八德路時，應依
    標誌、標線、號誌指示兩段式左轉等節，受處分人並不否認
    ，此亦有現場照片三幀附卷可稽，已可認定。又受處分人騎
    乘機車於前揭時地違規未依規定兩段式左轉而經警當場攔停
    舉發等情，業據證人即目睹受處分人騎乘機車違規行駛之警
    員甲○○於本院96年4 月24日調查時，以具結擔保其供述之
    真實性，並在負擔偽證罪之處罰心理下證稱：96年1 月12日
    晚上8 時42分許，伊是站在金山北路與八德路口執行一般巡
    邏勤務，舉發交通違規事件，攔檢自忠孝東路由西往東方向
    左轉八德路未依規定兩段式左轉的機車；當時伊目睹受處分
    人騎乘的機車從忠孝東路由西往東方向行駛，該路口雖另有
    左轉箭頭綠燈，但該燈號是給汽車的指示，機車應該遵循兩
    段式左轉，即於綠燈時先通過停止線，到右前方的停等區待
    轉，俟行向之綠燈亮起時才可以通行，當時伊看到受處分人
    是直接左轉過來，沒有在機車左轉待轉區停等等語。按證人
    乃為原處分機關所認定受處分人有前開騎乘機車違規行為之
    原證人，其並到庭在本院法官面前以言詞供述本件訴訟上之
    待證事實–即受處分人有前開違規事實，本院由其上述證述
    已得有受處分人確有上開違規行為之心證，且於本件卷存證
    據資料內並無任何積極證據足以證明證人甲○○上開證詞係
    屬虛偽，亦無足以令人顯信甲○○之證述為不可採之品性證
    據或前科證據存在，本院自不得僅以證人係本件製單舉發之
    員警而全盤抹煞其在訴訟上所具有之原證人資格，而受處分
    人復無舉出或聲請本院調查任何對其有利之證據，以使本院
    對證人所供述受處分人違規之行為產生任何合理之懷疑。況
    且依卷附之由證人甲○○經本院諭知前往現場拍攝之照片三
    幀觀察，該路口標誌、標線、號誌均已設置，而機車沿臺北
    市○○○路○ 段由西往東方向行駛欲左轉八德路時，倘行向
    已是紅燈管制，機車應先於外側車道前端之機車停等區停等
    ，俟綠燈亮起後再通過停止線往前駛至右前方之機車左轉待
    等區等待左轉，反之，倘直行至路口時行向已是直行綠燈，
    亦須先通過停止線往前駛至右前方之機車左轉待轉區等待左
    轉，並無使一般機車駕駛人難予遵循之處。受處分人於本院
    調查時辯稱該路口沒有所謂紅燈，只有綠燈云云，徵諸上述
    現場照片所示紅燈亮起時之景況，顯然與事實不符，益徵受
    處分人對該路口燈光號誌之指示、甚至標線、標誌指示，自
    始即乏正確之理解。至於受處分人另以有其他車輛將其擋住
    或其所騎乘之機車老舊云云置辯，既無任何事證佐憑，自難
    遽為利事實之認定。本件受處分人雖以前開情詞為辯，尚難
    認為可採，事證明確，受處分人有上述違規行為洵堪認定。
四、綜上所述，受處分人確有騎乘機車在上開時地行經有燈光號
    誌管制之交岔路口未依規定兩段式左轉之違規行為，從而原
    處分機關依道路交通管理處罰條例第48條第1 項第2 款、第
    63條第1 項第1 款、違反道路交通管理事件統一裁罰基準表
    之規定，裁處受處分人罰鍰六百元，並記違規點數一點，核
    無違誤，本件受處分人之異議為無理由，自應將其異議駁回
    。
據上論斷，應依道路交通案件處理辦法第19條，裁定如主文。
中　　華　　民　　國　　96　　年　　7 　　月　　20　　日
                  交通法庭    法　官  張江澤
以上正本證明與原本無異。
如不服本裁定，應於送達後5日內，向本院提出抗告狀。
                              書記官  林怡秀
中　　華　　民　　國　　96　　年　　7 　　月　　20　　日
